【裁判字號】    97,訴,484
【裁判日期】    970327
【裁判案由】    違反毒品危害防制條例
【裁判全文】
臺灣彰化地方法院刑事判決               97年度訴字第484號
公  訴  人  臺灣彰化地方法院檢察署檢察官
被      告  甲○○
                      3號
                    現另案在臺灣彰化監獄彰化分監執行中
上列被告因違反毒品危害防制條例案件，經檢察官提起公訴（九
十七年度毒偵字第三一號），本院依簡式審判程序判決如下：
    主  文
甲○○施用第一級毒品，累犯，處有期徒刑壹年，扣案之海洛因
包（海洛因合計淨重零點捌肆公克、空包裝總重零點捌玖公克
）均沒收銷燬之，另扣案之注射針筒壹支、塑膠鏟管貳支均沒收
；又施用第二級毒品，累犯，處有期徒刑捌月，扣案之甲基安非
他命伍包（毛重合計肆點玖公克）均沒收銷燬之，另扣案之玻璃
吸食器壹支、自製吸食器壹組、塑膠鏟管貳支均沒收。應執行有
期徒刑壹年柒月，扣案之海洛因包（海洛因合計淨重零點捌肆
公克、空包裝總重零點捌玖公克）、甲基安非他命伍包（毛重合
計肆點玖公克）均沒收銷燬之，另扣案之注射針筒壹支、玻璃吸
食器壹支、自製吸食器一組、塑膠鏟管貳支均沒收。
    事  實
一、甲○○前因自民國九十二年三、四月間之某日起至同年十一
    月二日止，分別施用第一級毒品、第二級毒品之案件，經本
    院以九十三年度訴字第二五二號分別判處有期徒刑十月、八
    月，應執行有期徒刑一年五月確定，因施用第二級毒品案件
    ，經本院以九十三年度易字第八八五號判處有期徒刑一年二
    月確定，上開二案再經本院以九十四年度聲字第二○五號裁
    定合併定其應執行刑為有期徒刑二年六月確定，嗣經送監執
    行，於九十五年四月四日因縮短刑期假釋出監付保護管束，
    甫於九十五年十月二十四日因保護管束期滿未經撤銷假釋，
    而執行完畢。另因施用毒品案件，經本院以九十年度聲字第
    一一一七號裁定送強制戒治，嗣經戒治所評定合格，認無繼
    續戒治之必要，由本院以九十年度毒聲字第四二八八號裁定
    停止戒治，於九十年十一月二十九日停止戒治，所餘戒治期
    間付保護管束，並於九十一年四月一日因保護管束期滿未經
    撤銷停止戒治，而執行完畢；復因首揭施用毒品案件，經本
    院以九十二年度毒聲字第二二四二號裁定送強制戒治，於九
    十三年一月九日因毒品危害防制條例修正施行，而毋庸執行
    釋放。詎甲○○仍不知悔改，復於九十六年十二月十八日晚
    上八時（起訴書誤載為九十六年十二月二十日上午十二時）
    許，在其位於彰化縣彰化市○○路○段三二六號十樓之六居
    所內，以將第一級毒品海洛因粉末置入注射針筒內加水後，
    再以針筒注射手臂血管之方式，施用第一級毒品海洛因一次
    ；另於同月十九日晚上七時許，在其位於彰化縣員林鎮○○
    里○○路○段一九六巷十三號住處內，以將第二級毒品甲基
    安非他命置於玻璃吸食器內用火燒烤而吸其煙霧之方式，施
    用第二級毒品甲基安非他命一次。嗣於九十六年十二月二十
    日下午一時四十分許，為警持本院核發之搜索票至其上開居
    所搜索而當場查獲，並扣得第一級毒品海洛因三包（海洛因
    合計淨重○點八四公克、空包裝總重○點八九公克）、第二
    級毒品甲基安非他命五包（毛重合計四點九公克），及其所
    有、供自己施用第一級毒品海洛因所用之注射針筒一支，其
    所有、供自己施用第二級毒品甲基安非他命所用之自製吸食
    器一組、玻璃吸食器一支，暨其所有、供自己施用第一級毒
    品海洛因、第二級毒品甲基安非他命所用之塑膠鏟管二支，
    始悉上情。
二、案經彰化縣警察局彰化分局報告臺灣彰化地方法院檢察署檢
    察官偵查起訴。
    理  由
一、按除被告所犯為死刑、無期徒刑、最輕本刑為三年以上有期
    徒刑之罪或高等法院管轄第一審案件者外，於刑事訴訟法第
    二百七十三條第一項程序進行中，被告先就被訴事實為有罪
    之陳述時，審判長得告知被告簡式審判程序之旨，並聽取當
    事人、代理人、辯護人及輔佐人之意見後，裁定進行簡式審
    判程序；除簡式審判程序、簡易程序及第三百七十六條第一
    款、第二款所列之罪之案件外，第一審應行合議審判；刑事
    訴訟法第二百七十三條之一第一項、第二百八十四條之一分
    別定有明文。本件被告甲○○所犯係死刑、無期徒刑、最輕
    本刑為三年以上有期徒刑或高等法院管轄第一審案件以外之
    罪，且於本院行準備程序時就被訴事實為有罪之陳述，經受
    命法官告知簡式審判程序之旨，並聽取公訴人、被告之意見
    後，本院合議庭認無不得或不宜改依簡式審判程序進行之處
    ，經評議結果，裁定改由受命法官獨任行簡式審判程序，合
    先敘明。
二、訊據被告甲○○對於上開施用第一級毒品海洛因、第二級毒
    品甲基安非他命之犯行，均坦承不諱，且其於九十六年十二
    月二十日為警查獲後，經警採其尿液送驗，結果呈嗎啡、甲
    基安非他命陽性反應，此有應受尿液採驗人尿液檢體採集送
    驗紀錄表、詮昕科技股份有限公司濫用藥物尿液檢驗報告各
    一紙在卷可稽；再扣案之白粉三包，經送法務部調查局鑑定
    結果，均含海洛因成分，海洛因合計淨重○點八四公克，空
    包裝總重○點八九公克，此有法務部調查局濫用藥物實驗室
    九十七年二月二十一日調科壹字第○九七二三○○九四七○
    號鑑定書一紙在卷可考，復有照片六幀附卷為證，以及第一
    級毒品海洛因三包、第二級毒品甲基安非他命五包、塑膠鏟
    管二支、注射針筒一支、自製吸食器一組、玻璃吸食器一支
    扣案為憑，足徵被告之自白確與事實相符。另按毒品危害防
    制條例於九十二年七月九日修正公布，自九十三年一月九日
    施行，其中第二十條、第二十三條將施用毒品之刑事處遇程
    序，區分為「初犯」及「五年內再犯」、「五年後再犯」。
    依其立法理由之說明：「初犯」，經觀察、勒戒或強制戒治
    後，應為不起訴處分或不付審理之裁定；經觀察、勒戒或強
    制戒治執行完畢釋放後，「五年內再犯」者，因其再犯率甚
    高，原實施之觀察、勒戒及強制戒治既已無法收其實效，爰
    依法追訴或裁定交付審理。至於經觀察、勒戒或強制戒治執
    行完畢釋放後，「五年後再犯」者，前所實施之觀察、勒戒
    或強制戒治已足以遮斷其施用毒品之毒癮，為期自新及協助
    其斷除毒癮，仍適用「初犯」規定，先經觀察、勒戒或強制
    戒治之程序。從而依修正後之規定，僅限於「初犯」及「五
    年後再犯」二種情形，始應先經觀察、勒戒或強制戒治程序
    。倘被告於五年內已再犯，經依法追訴處罰，三次（或第三
    次以上）再度施用毒品之時間，在初犯經觀察、勒戒或強制
    戒治執行完畢釋放五年以後，已不合於「五年後再犯」之規
    定，且因已於「五年內再犯」，顯見其再犯率甚高，原實施
    觀察、勒戒或強制戒治，已無法收其實效，即應依該條例第
    十條處罰。（最高法院九十五年度第七次刑事庭會議決議第
    二點參照）。本件被告前因施用毒品，經強制戒治後，於九
    十一年四月一日執行完畢，又於五年內之九十二年三、四月
    間之某日起至同年十一月二日止，分別施用第一級毒品、第
    二級毒品，經本院以九十三年度訴字第二五二號分別判處有
    期徒刑十月、八月，應執行有期徒刑一年五月確定，有臺灣
    彰化地方法院檢察署刑案資料查註紀錄表及臺灣高等法院被
    告前案紀錄表各一份在卷可考，則其再犯本件施用第一級毒
    品、第二級毒品犯行，按諸前揭說明，自無毒品危害防制條
    例第二十條第三項規定之適用，而應按同條例第二十三條第
    二項規定，依法論科。本件事證明確，被告施用第一級毒品
    海洛因、第二級毒品甲基安非他命之犯行，均堪認定。
三、核被告所為，分別係犯毒品危害防制條例第十條第一項之施
    用第一級毒品罪、同條第二項之施用第二級毒品罪。被告為
    施用第一級毒品、第二級毒品，而持有各該級毒品，其持有
    之低度行為，應各為施用之高度行為所吸收，均不另論罪。
    再被告所犯上開二罪，係犯意各別、行為互殊，應予分論併
    罰。又被告前因施用第一級毒品、第二級毒品之案件，經本
    院以九十三年度訴字第二五二號分別判處有期徒刑十月、八
    月，應執行有期徒刑一年五月確定，因施用第二級毒品案件
    ，經本院以九十三年度易字第八八五號判處有期徒刑一年二
    月確定，上開二案再經本院以九十四年度聲字第二○五號裁
    定合併定其應執行刑為有期徒刑二年六月確定，嗣經送監執
    行，於九十五年四月四日因縮短刑期假釋出監付保護管束，
    甫於九十五年十月二十四日因保護管束期滿未經撤銷假釋，
    而執行完畢，此有臺灣彰化地方法院檢察署刑案資料查註紀
    錄表及臺灣高等法院被告前案紀錄表各一份在卷可稽，其於
    受有期徒刑執行完畢後，五年以內故意再犯本件有期徒刑以
    上之二罪，均為累犯，應依刑法第四十七條第一項規定，各
    加重其刑。爰審酌被告曾因施用毒品經送觀察、勒戒、強制
    戒治後，仍未能戒斷，再犯本案之罪，顯然未能善體國家設
    置觀察、勒戒、強制戒治機構，協助毒品施用者戒除毒癮之
    良法美意，及其犯罪之動機、目的、生活狀況、品行、所生
    危害，暨犯罪後坦承犯行，態度尚屬良好等一切情狀，分別
    量處如主文所示之刑，並定其應執行之刑。扣案之海洛因三
    包（海洛因合計淨重○點八四公克、空包裝總重○點八九公
    克）、甲基安非他命五包（毛重合計四點九公克），分別為
    毒品危害防制條例第二條第二項第一款、第二款所稱之第一
    級毒品、第二級毒品，均應依同條例第十八條第一項前段規
    定，分別沒收銷燬之。另扣案注射針筒一支，係被告所有、
    供其施用第一級毒品海洛因所用之物，玻璃球吸食器一支、
    自製吸食器一組，係被告所有、供其施用第二級毒品甲基安
    非他命所用之物，塑膠鏟管二支則係被告所有、供其施用第
    一級毒品海洛因、第二級毒品甲基安非他命所用之物，此經
    被告供陳明確（本院卷第四三頁），均應依刑法第三十八條
    第一項第二款規定，分別宣告沒收。
據上論斷，應依刑事訴訟法第二百七十三條之一第一項、第二百
九十九條第一項前段，毒品危害防制條例第十條第一項、第二項
、第十八條第一項前段，刑法第十一條前段、第四十七條第一項
、第五十一條第五款、第三十八條第一項第二款，判決如主文。
本案經檢察官蔡曉崙到庭執行職務。
中    華    民    國    97    年    3     月    27    日
                        刑事第六庭    法  官  鄭舜元
以上正本證明與原本無異。
如不服本判決，應於判決送達後10日內，向本院提出上訴書狀，
上訴書狀應「敘述具體上訴理由」，並按他造當事人之人數附繕
本。「切勿逕送上級法院」。
中    華    民    國    97    年    3     月    27    日
                                      書記官  呂雅惠
附錄：論罪科刑法條：
毒品危害防制條例第十條：
施用第一級毒品者，處六月以上五年以下有期徒刑。
施用第二級毒品者，處三年以下有期徒刑。


司法院資訊處製作；財團法人民間司法改革基金會備份。
